---
title: "Projekt"
date: "`r Sys.Date()`"
output:
  rmdformats::downcute:
    self_contained: true
    default_style: "light"
    downcute_theme: "default"
---

```{r setup, include=FALSE}
## Global options
knitr::opts_chunk$set(cache = TRUE)
```

```{r}
unique(czynniki$Exam_Score)
unique(czynniki$Gender)
unique(czynniki$Distance_from_Home)
unique(czynniki$Parental_Education_Level)
unique(czynniki$Learning_Disabilities)
unique(czynniki$Physical_Activity)
unique(czynniki$Peer_Influence)
unique(czynniki$School_Type)
unique(czynniki$Teacher_Quality)
unique(czynniki$Family_Income)
unique(czynniki$Tutoring_Sessions)
unique(czynniki$Internet_Access)
unique(czynniki$Motivation_Level)
unique(czynniki$Previous_Scores)
unique(czynniki$Sleep_Hours)
unique(czynniki$Extracurricular_Activities)
unique(czynniki$Access_to_Resources)
unique(czynniki$Parental_Involvement)
unique(czynniki$Attendance)
unique(czynniki$Hours_Studied)
```

```{r}
data <- czynniki
data_new <- data %>% filter(Exam_Score<101)
```

```{r}
install.packages("VIM")
library(VIM)
aggr(data_new, numbers = TRUE, sortVars = TRUE)
```

# WNIOSKI

## Tabela 1.

Tabela pokazuje szczegóły proporcji braków dla pierwszych zmiennych w zestawie danych.

Najwięcej braków występuje w:

Sleep_Hours (5,38%)

Family_Income (5,15%)

Parental_Education_Level (1,4%)

Pozostałe zmienne w tej tabeli mają bardzo niewielką lub zerową liczbę braków.

## Lewy panel (Proportion of missings)

Lewy panel pokazuje proporcje braków dla każdej zmiennej. Wykres słupkowy wskazuje, że zmienne takie jak Sleep_Hours i Family_Income mają około 5% braków, podczas gdy pozostałe zmienne mają znacznie mniejszy udział braków lub wcale ich nie mają.

## Prawy panel (Combinations)

Prawy panel ilustruje współwystępowanie braków w zestawie danych. Każda kolumna to jedna zmienna. Czerwone pola oznaczają brakujące wartości. Można zauważyć, że brakujące dane są dość rozproszone i nie występują jednocześnie w wielu zmiennych.

## Podsumowanie wniosków:

Skala braków: Tylko kilka zmiennych ma zauważalne braki (Sleep_Hours, Family_Income), które należy uwzględnić w dalszej analizie (np. imputacja lub usunięcie wierszy z brakami).

Brak współwystępowania braków: Z wykresu wynika, że brakujące dane nie są mocno powiązane między zmiennymi — brak jednych wartości nie oznacza automatycznie braków w innych.

Czystość danych: Większość zmiennych w zestawie danych jest kompletna.

```{r}
boxplot(data_new$Hours_Studied) 
outliers <- boxplot.stats(data_new$Hours_Studied)$out 
print(outliers)
boxplot(data_new$Attendance)
outliers1 <- boxplot.stats(data_new$Attendance)$out 
print(outliers1)
boxplot(data_new$Sleep_Hours)
outliers2 <- boxplot.stats(data_new$Sllep_hours)$out 
print(outliers2)
boxplot(data_new$Previous_Scores)
outliers3 <- boxplot.stats(data_new$Previous_Scores)$out 
print(outliers3)
boxplot(data_new$Tutoring_Sessions)
outliers4 <- boxplot.stats(data_new$Tutoring_Sessions)$out 
print(outliers4)
boxplot(data_new$Exam_Score)
outliers5 <- boxplot.stats(data_new$Exam_Score)$out 
print(outliers5)
```

```{r}
install.packages("outliers")
library(outliers)
grubbs.test(data_new$Hours_Studied)
grubbs.test(data_new$Attendance)
grubbs.test(data_new$Sleep_Hours)
grubbs.test(data_new$Previous_Scores)
grubbs.test(data_new$Tutoring_Sessions)
grubbs.test(data_new$Exam_Score)
```
