---
title: "Projekt"
date: "`r Sys.Date()`"
output:
  rmdformats::downcute:
    self_contained: true
    default_style: "light"
    downcute_theme: "default"
---

# Wstęp

## Opis problemu

Problemem, który analizujemy w niniejszym projekcie jest wpływ poszczególnych czynników na wynik końcowy ucznia (?)

## Baza danych

Baza danych którą analizujemy nazywa się „Wyniki uczniów”. Znajduje się w niej 20 kolumn z danymi oraz 6.608 wierszy danych. W bazie danych znajdują się zarówno zmienne liczbowe jak i jakościowe.

```{r setup, include=FALSE}
## Global options
knitr::opts_chunk$set(cache = TRUE)
library(tidyverse)
library(VIM)
library(outliers)
library(naniar)
library(dplyr)
library(hot.deck)
library(dlookr)
```

```{r}
glimpse(czynniki)
```

# Czyszczenie danych

W niniejszym rozdziale sprawdzimy jakość danych, zbadamy występowanie braków danych oraz dobierzemy odpowiednią metodę imputacji brakujących danych (jeżeli zajdzie taka potrzeba).

## Walidacja danych

Zostało wykonane badanie danych za pomocą funkcji *aggr*. Wykres po lewej stronie prezentuje proporcje braków danych. W naszym przypadku największe braki występują w trzech zmiennych:

-   Sleep Hours - 5,22%
-   Exam Score - 4,37%
-   Distance from Home - 1,01%

Tabela po prawej stronie ilistruje współwystępowanie braków w zestawie danych. Czerwone pola oznaczają brakujące wartości. Można zauważyć, że brakujące dane są dość rozporoszone i nie występują jednocześnie w wielu zmiennych. Oznacza to, że nie instnieje współzależność pomiędzy występowaniem braków więc dane brakujące będziemy uzupełniać za pomocą podobieństwa.

```{r}
aggr(czynniki, numbers = TRUE, sortVars = TRUE)
```

```{r}
gg_miss_upset(czynniki)
```

Wykres poniżej został stworzony za pomocą funkcji *gg_miss_upset*. Prezentuje on wartości liczbowe brakujących danych

-   Family income – 309
-   Sleep Hours – 300

Z uwagi na stosunkowo wysoką ilość braków dokonamy imputacji danych.

```{r}
czynniki1<- czynniki[!is.na(czynniki$Family_Income), ]
czynniki2<- czynniki1[!is.na(czynniki1$Parental_Education_Level), ]
czynniki3<- czynniki2[!is.na(czynniki2$Teacher_Quality), ]
czynniki4<- czynniki3[!is.na(czynniki3$Distance_from_Home), ]
unique(czynniki4$Family_Income)
unique(czynniki4$Parental_Education_Level)
unique(czynniki4$Teacher_Quality)
unique(czynniki4$Distance_from_Home)
glimpse(czynniki4)
```

```{r}
gg_miss_upset(czynniki4)
```

```{r}
aggr(czynniki4, numbers = TRUE, sortVars = TRUE)
```

## Imputacja danych

```{r}
as.numeric(czynniki4$Exam_Score)
as.numeric(czynniki4$Sleep_Hours)
czynniki5 <- hot.deck(czynniki4)
print1(czynniki5$Sleep_Hours)
print2(czynniki5$Exam_Score)
```

```{r}
miss_var_summary(czynniki4)
```

```{r}
as.numeric(czynniki4$Exam_Score)
as.numeric(czynniki4$Sleep_Hours)
czynniki5 <- czynniki4
czynniki5$Exam_Score<- imputate_outlier(czynniki5, Exam_Score)
czynniki5$Sleep_Hours <- imputate_outlier(czynniki5, Sleep_Hours)
```

```{r include=FALSE}
boxplot(czynniki$Hours_Studied, main="Hours Studied") 
outliers <- boxplot.stats(czynniki$Hours_Studied)$out 
print(outliers)
boxplot(czynniki$Attendance, main="Attendance")
outliers1 <- boxplot.stats(czynniki$Attendance)$out 
print(outliers1)
boxplot(czynniki$Sleep_Hours, main="Sllep Hours")
outliers2 <- boxplot.stats(czynniki$Sllep_hours)$out 
print(outliers2)
boxplot(czynniki$Previous_Scores, main="Previos Scores")
outliers3 <- boxplot.stats(czynniki$Previous_Scores)$out 
print(outliers3)
boxplot(czynniki$Tutoring_Sessions, main="Tutoring Sessions")
outliers4 <- boxplot.stats(czynniki$Tutoring_Sessions)$out 
print(outliers4)
boxplot(czynniki$Exam_Score, main="Exam Score")
outliers5 <- boxplot.stats(czynniki$Exam_Score)$out 
print(outliers5)
```

```{r}
par(mfrow=c(2,3))
boxplot(czynniki$Hours_Studied, main="Hours Studied") 
boxplot(czynniki$Attendance, main="Attendance")
boxplot(czynniki$Sleep_Hours, main="Sllep Hours")
boxplot(czynniki$Previous_Scores, main="Previos Scores")
boxplot(czynniki$Tutoring_Sessions, main="Tutoring Sessions")
boxplot(czynniki$Exam_Score, main="Exam Score")
par(mfrow=c(2,3)) #zmienić przy kolejnych wykresach na c(1,1) bo będzie pamiętać i tworzyć wykresy w blokach 6- wykresowych
boxplot(data_new$Hours_Studied, main="Hours Studied") 
boxplot(data_new$Attendance, main="Attendance")
boxplot(data_new$Sleep_Hours, main="Sllep Hours")
boxplot(data_new$Previous_Scores, main="Previos Scores")
boxplot(data_new$Tutoring_Sessions, main="Tutoring Sessions")
boxplot(data_new$Exam_Score, main="Exam Score")

```

```{r}
grubbs.test(czynniki$Hours_Studied)
grubbs.test(czynniki$Attendance)
grubbs.test(czynniki$Sleep_Hours)
grubbs.test(czynniki$Previous_Scores)
grubbs.test(czynniki$Tutoring_Sessions)
grubbs.test(czynniki$Exam_Score)
```
